臺灣高雄地方法院民事判決　　　　　　　　　　九十三年訴字第一七六九號
　　原　　　告　丙○○
　　原　　　告　戊○○
　　訴訟代理人　丁○○
　　被　　　告　乙○○
　　被　　　告　甲○○
當事人間請求損害賠償事件，本院民國九十三年九月十七日言詞辯論終結，判決如下
：
    主      文
被告應連帶給付原告丙○○、戊○○各新台幣壹萬伍仟佰壹拾元。
被告甲○○應給付原告丙○○、戊○○各新臺幣壹萬伍仟元。
原告其餘之訴駁回。
訴訟費用由原告丙○○負擔十分之六，由原告戊○○負擔十分之三，餘由被告連帶負
擔。
本判決第一、二項得假執行。
    事      實
甲、原告方面：
一、聲明：
  (一)被告應連帶給付原告丙○○新臺幣（下同）二十萬零三百三十元，給付原告戊○○十萬零三百一十元。
  (二)被告甲○○應給付原告丙○○十萬元，給付原告戊○○十萬元。
  (三)訴訟費用由被告負擔。
二、陳述：
  (一)兩造為鄰居關係，平日相處並不融洽，於民國九十二年二月一日下午六時許，因
    原告之夫丁○○澆花不慎滴到被告甲○○所有停放於原告住家門前之車輛，被告
    二人竟利用原告住家鐵門無法關上之機會，未經原告之同意侵入原告之住宅，被
    告甲○○並以「幹你娘」等言語辱罵原告，復與被告乙○○基於共同傷害之犯意
    聯絡，推倒原告丙○○，拉扯原告丙○○之頭髮，並毆打原告丙○○、戊○○，
    致原告丙○○受有左顳區紅腫零點五公分×零點五公分，原告戊○○受有左臉頰
    傷口一點五公分、左臉頰瘀腫之傷害。
  (二)被告共同不法侵害原告丙○○、戊○○之身體健康，原告丙○○、戊○○自得請
    求被告連帶賠償醫療費用各五百三十元、三百一十元。另原告丙○○因遭被告侵
    入住宅毆打，致心中陰霾揮之不去，半夜時常驚醒，身心備受煎熬，而原告戊○○亦因遭被告毆打，驚嚇過度，平日不敢外出，晚上睡覺亦常做惡夢，嚴重影響
    課業情緒，爰各請求被告連帶賠償精神慰撫金二十萬元、十萬元。另被告甲○○
    公然辱罵原告，侵害原告丙○○、戊○○之名譽，爰各請求精神慰撫金十萬元。
    為此提起本件訴訟，並求為如聲明所示。
三、證據：提出行政院衛生署旗山醫院收據、財團法人屏東基督教醫院藥單、高雄醫
    學大學附設中和紀念醫院藥單、行政院國軍退除役官兵輔導委員會高雄榮民總醫
    院藥單、旗山北站溪洲醫院藥單、臺灣高等法院高雄分院九十三年度上易字第二
    四六號刑事判決、刑事答辯陳報狀等件為證。
乙、被告方面：
一、聲明：
  (一)原告之訴駁回。
  (二)訴訟費用由原告負擔。
二、陳述：
    被告並未傷害及辱罵原告，且縱認被告真有傷害及辱罵原告，惟被告亦因原告之
    拉扯受傷，並因而各支出醫療費用一千四百五十元，被告自得於前開範圍內主張
    抵銷；又雙方既係因互相拉扯受傷，原告顯無請求精神慰撫金之必要；另依原告
    主張，其僅被罵「幹你娘」，情節顯非重大，其據此請求精神慰撫金亦屬無據。
三、證據：提出告訴狀、重安醫院驗傷診斷書、醫療費用收據、照片、臺灣高雄地方
    法院檢察署檢察官九十二年度偵字第二一三三四號聲請簡易判決處刑書、本院九
    十三年度簡字第四一三六號刑事簡易判決等件為證。
丙、本院依職權調閱九十二年度易字第二一三六號傷害等刑事卷宗（含偵查卷、警卷
    ）、九十三年度簡字第四一三六號傷害等刑事卷宗（含偵查卷、警卷）。
    理      由
一、原告起訴主張：被告於九十二年二月一日下午六時許，因原告之夫丁○○澆花不
    慎滴到被告甲○○所有停放於原告住家門前之車輛，竟未經原告之同意侵入原告
    之住宅，被告甲○○並以「幹你娘」等言語辱罵原告，復與被告乙○○基於共同
    傷害之犯意聯絡，推倒原告丙○○，拉扯原告丙○○之頭髮，並毆打原告丙○○
    、戊○○，致原告丙○○受有左顳區紅腫零點五公分×零點五公分，原告戊○○
    受有左臉頰傷口一點五公分、左臉頰瘀腫之傷害。被告共同不法侵害原告丙○○
    、戊○○之身體健康，原告丙○○、戊○○自得請求被告連帶賠償醫療費用各五
    百三十元、三百一十元，及精神慰撫金各二十萬元、十萬元。另被告甲○○不法
    侵害原告丙○○、戊○○之名譽，原告自亦得請求被告甲○○賠償精神慰撫金各
    十萬元。爰依侵權行為之法律關係，請求如聲明所示等語。
二、被告則以：被告並未傷害及辱罵原告，且縱認被告真有傷害及辱罵原告，惟被告
    亦因原告之拉扯受傷，並因而各支出醫療費用一千四百五十元，被告自得於前開
    範圍內主張抵銷；又雙方既係因互相拉扯受傷，原告顯無請求精神慰撫金之必要
    ；另依原告主張，其僅被罵「幹你娘」，情節顯非重大，原告據此請求精神慰撫
    金亦屬無據等語置辯。
三、原告主張被告二人於九十二年二月一日下午六時許，在原告位於高雄縣旗山鎮○○路十五號之住家內，共同毆打原告，致原告丙○○受有左顳區紅腫零點五公分
    ×零點五公分，原告戊○○受有左臉頰傷口一點五公分、左臉頰瘀腫之傷害，及
    被告甲○○於同日，在原告住家客廳內，以「幹你娘」等穢語辱罵原告丙○○、
    戊○○之事實，業據其提出行政院衛生署旗山醫院診斷證明書附於臺灣高雄地方
    法院檢察署九十二年度發查字第三七六四號卷宗為證，另經本院依職權調閱九十
    二年度易字第二一三六號傷害等刑事卷宗（含偵查卷、警卷）、九十三年度簡字
    第四一三六號傷害等刑事卷宗（含偵查卷、警卷）全卷，被告乙○○陳稱：「因
    為他有拉我的手機，我只是試圖推開。」（參見本院九十二年度易字第二一三六
    號刑事卷第六十頁），被告甲○○陳稱：「我沒有打他們，但有拉扯。」（參見
    臺灣高雄地方法院檢察署九十二年度發查字第三七六四號偵查卷第十七頁）、「
    如我太太所言，我就把他女兒的手撥開。」（參見本院九十二年度易字第二一三
    六號刑事卷第六十頁），及證人即前往現場處理之員警王進裕於偵查中證稱：我
    據報前往現場時，已沒有衝突了，但他們身上有傷等語（參見臺灣高雄地方法院
    檢察署九十二年度發查字第三七六四號偵查卷第十七頁），足見兩造當日確有發
    生相互拉扯，被告甲○○並有出言辱罵原告之情。因之，被告二人在與原告拉扯
    之過程中，竟致原告受有前述之傷害，顯見被告非僅係防衛，而係另有主動攻擊
    之行為，始會致原告受有前述之傷害。且被告刑事責任部分，經刑事庭調查結果
    ，亦認定被告乙○○有傷害行為而判處拘役三十日確定，認定被告甲○○有傷害
    及公然侮辱行為而判處拘役三十日確定，復有臺灣高等法院高雄分院九十三年度
    上易字第二四六號刑事判決在卷可稽，則原告主張之事實，可堪認為真實。至原
    告雖否認當日有與被告發生互毆，然原告戊○○另於刑事案件中陳稱：「（是否
    雙方拉扯？）可能，但是我們不是故意要打他們，如沒有阻擋他們要衝進來要打
    我爸爸。」（參見臺灣高雄地方法院檢察署九十二年度偵字第二一三三四號偵查
    卷九十二年十一月二十八日訊問筆錄），訴外人莊雅竹即原告丙○○之女亦稱：
    「（你姊姊與你母親是否阻擋他們？）用手去擋，難免會碰到。」等語（參見臺
    灣高雄地方法院檢察署九十二年度偵字第二一三三四號偵查卷九十二年十一月二
    十八日訊問筆錄），足見原告確亦有與被告發生相互拉扯之情，而被告在與原告
    拉扯中，被告乙○○因而受有下唇瘀青腫痛一點五公分×一公分、左上胸臂腫痛
    抓傷零點四公分×零點二公分、右前臂腫痛抓傷二公分×零點三公分、右手第三
    指腫痛抓傷零點二公分×零點二公分、右手第四指腫痛抓傷零點三公分×零點二
    公分、左手大拇指腫痛抓傷零點五公分×零點三公分，被告甲○○因而受有右前
    額腫痛一公分×一公分、右胸臂及乳頭腫痛三公分×一點五公分、右手背抓傷零
    點六公分×零點三公分及零點三公分×零點二公分、右手第二指抓傷零點三公分
    ×零點二公分之傷害，亦有被告提出重安醫院驗傷診斷書二紙在卷可稽，核與證
    人王進裕於偵查中所稱雙方身上有傷之語相符，堪認原告並非僅係單純防禦被告
    ，而係同基於傷害之故意與被告發生互毆甚明，是被告辯稱當日兩造係互毆一情
    ，應堪採信。
四、按不法侵害他人之身體或健康者，對於被害人因此喪失或減少勞動能力，或增加
    生活上之需要時，應負損害賠償責任，又不法侵害他人之身體、健康、名譽、自
    由、信用、隱私、貞操，或不法侵害其他人格法益而情節重大者，被害人雖非財
    產上之損害，亦得請求賠償相當之金額，民法第一百九十三條第一項及第一百九
    十五條第一項分別定有明文。次按，數人共同不法侵害他人之權利者，連帶負損
    害賠償責任，民法第一百八十五條第一項亦定有明文。本件被告乙○○、甲○○
    既因共同毆打原告，致原告分別受有前述傷害，被告甲○○並另以「幹你娘」等
    語辱罵原告，已足使社會上對原告之個人評價有所貶損，而侵害原告之名譽權，
    並使原告之精神受有相當之痛苦，其就此自應負侵權行為之損害賠償責任，茲就
    原告所得請求之損害賠償金額計算如后：
  (一)醫藥費部分：
    (1)本件原告丙○○、戊○○因遭被告二人毆傷，至行政院衛生署旗山醫院外科就
      醫三次，各支出醫療費用三百一十元一節，有行政院衛生署旗山醫院收據六紙
      在卷可參，經核上開費用均屬醫療上必要之支出，依法自應予以准許。至原告
      丙○○雖另主張其因遭被告毆傷致無法安眠而需至精神科就診，支出醫療費用
      共二百二十元云云，然導致失眠之原因不勝枚舉，現代人因生活緊張、工作壓
      力大等因素而失眠者亦不在少數，故縱原告丙○○真有其所謂失眠之情況，亦
      不當然係因遭被告毆打所引起，原告丙○○就此有利於己之主張，自負有舉證
      之責，惟原告丙○○就此並未能舉證以實其說，其主張自無可採。因之，原告
      丙○○至精神科就醫所支出之醫療費用二百二十元部分，自難認與其所受之傷
      害間有相當因果關係，原告丙○○此部分之請求，自不應准許。
  (二)精神慰撫金部分：
    按不法侵害他人之人格權，被害人受有非財產上損害，請求加害人賠償相當金額
    之慰撫金時，法院對於慰撫金之量定，應斟酌實際加害情形、所造成之影響、被
    害人痛苦之程度、兩造之身分地位經濟情形及其他各種狀況，以核定相當之數額
    ，最高法院四十七年臺上字第一二二一號、五十一年臺上字第二二三號判例意旨
    足資參照。而被害人身分法益影響程度，亦應以客觀之社會價值衡量，不得專以
    受害人主觀之感受為斷。查，原告丙○○為屏東師範學院畢業，目前擔任國小老
    師，每月薪資收入六萬九千元左右，名下有房屋二筆、土地三筆、汽車一部，原
    告戊○○目前就學中，名下無財產，被告乙○○為左營高中畢業，目前開設廚具
    行，每月收入約二、三萬元，名下有房屋及土地各一筆，被告甲○○為中山工商
    畢業，目前開設廚具行，名下有房屋及土地各一筆、汽車一部等情，業經兩造陳
    述綦詳，並有稅務電子閘門財產所得調件明細表在卷可參，本院審酌兩造上開身
    分、地位、經濟狀況及兩造當時係互毆、原告所受之傷勢尚輕等情，認原告丙○○、戊○○就傷害部分各請求精神慰撫金二十萬元、十萬元尚屬過高，應各酌減
    為一萬五千元為適當。另就被告甲○○妨害原告名譽部分，本院審酌兩造上開身
    分、地位、經濟狀況、被告行為之情節、原告精神痛苦程度等情，認原告各請求
    精神慰撫金十萬元亦屬過高，應各酌減為一萬五千元為適當。至被告雖另以雙方
    係互毆且被告甲○○辱罵原告之情節並非重大，原告自不得請求精神慰撫金為辯
    ，惟本件兩造當時係互毆一節，並不改變被告乃故意侵害原告身體、健康之事實
    ，原告並因被告之毆打而受有精神上之痛苦，本於民法第一百九十五條第一項之
    規定，原告自仍得請求賠償精神慰撫金，另被告甲○○用以辱罵原告之「幹你娘
    」等語，乃極為不堪入耳之粗鄙語言，社會一般人聽聞此等語言，均有深受鄙視
    、侮辱之感，其情節自屬重大，被告執此抗辯，均無可採。
  (三)綜上，原告丙○○、戊○○得請求被告連帶賠償之金額各為一萬五千三百一十元
    ，得請求被告甲○○賠償之金額各為一萬五千元，原告逾上開範圍之請求，為無
    理由，應予駁回。至被告雖主張其亦因遭原告毆傷而支出醫療費用各一千四百五
    十元，故主張抵銷云云，惟按因故意侵權行為而負擔之債，其債務人不得主張抵
    銷，民法第三百三十九條定有明文；本件被告既係因故意毆打及妨害原告之名譽
    而負有前開債務，已如前述，是縱被告亦因遭原告毆打而支出醫療費用，揆諸前
    開法條規定，被告自亦不得主張抵銷，附此敘明。
五、綜上所述，本件被告乙○○、甲○○因故意傷害行為致原告於傷，被告甲○○並
    故意妨害原告之名譽，致原告受有上開損害，已如前述，從而，原告依據侵權行
    為之法律關係，請求被告應連帶給付原告丙○○、戊○○各一萬五千三百一十元
    ，及被告甲○○應給付原告丙○○、戊○○各一萬五千元，即屬正當，應予准許
    。原告逾前開範圍之請求，則屬無據，應予駁回。
六、本件原告勝訴部分，係所命給付金額未逾五十萬元之判決，爰依民事訴訟法第三
    百八十九條第一項第五款規定予以職權宣告假執行。
七、據上論結：本件原告之訴為一部有理由、一部無理由，依民事訴訟法第七十九條
    、第八十五條第一項、第二項、第三百八十九條第一項第五款，判決如主文。
中　　　華　　　民　　　國　　九十三　　年　　　九　　　月　　二十四　　日
　　　　　　　　　　　　　　　　　臺灣高雄地方法院民事第二庭
~B法　　　官　曾淑娟
正本係照原本作成。
如對本判決上訴，須於判決送達後廿日內向本院提出上訴狀。
中　　　華　　　民　　　國　　九十三　　年　　　九　　　月　　二十四　　日
~B法院書記官　林宜正
